---
title: "Benchmarking requête en parallèle avec R"
author: "Matthieu Doutreligne"
date: "2026-03-17"
output:
  html_document:
    bookdown::html_document2:
      base_format: rmarkdown::html_vignette
vignette: >
    %\VignetteIndexEntry{Benchmarking dplyr vs RSQL}
    %\VignetteEngine{knitr::rmarkdown}
    %\VignetteEncoding{UTF-8}
resources:
- name: img
  files: img/
---


```{r setup, include=FALSE}
knitr::opts_chunk$set(echo = TRUE, eval = FALSE)
```

## Motivation

Le portail de la CNAM permet d'instancier plusieurs sessions R en parallèle.
Il est possible de tirer parti de cette fonctionnalité pour accélérer les requêtes d'extraction de données, notamment dans le DCIR, lorsqu'il faut faire des extractions par mois de flux, comme le fait la [magic loop](https://documentation-snds.health-data-hub.fr/snds/cnam/bonnes_pratiques_sas/guide_de_bonnes_pratiques/1-sas-param_magic_loop.html).

Notre approche est de diviser la période d'étude en mois de flux, puis d'assigner la requête pour chaque mois à une session R différente, en utilisant la fonction `parallel::parLapply`. Cela permet d'exécuter plusieurs requêtes en parallèle, réduisant ainsi le temps total d'extraction.

Techniquement, l'utilisateur appelle la fonction principale (par ex. `extract_drug_erprsf`) en lui passant ses filtres et paramètres d'extraction.
Cette fonction appelle ensuite `parallelize_query_by_flx_month`, une fonction utilitaire qui gère la parallélisation, en lui passant la fonction de construction de requête pour chaque mois de flux (par exemple `.extract_drug_by_month`).

## Benchmark

On reprend le benchmark de la vignette [Benchmark dplyr vs RSQL](benchmark_dplyr_vs_rsql.html).

## Code

```{r}
source(here::here("sndsTools.R"))

# Paramètres d'extraction
atc_cod_starts_with_filter <- c("M05BB03", "M05BB04", "A11CC05", "A11CC01", "A12CD51")

cip13_cod_filter <- c(
    3400935657190, 3400936584969, 3400936923751, 3400934880254)

# Colonnes supplémentaires pour la fonction `extract_drug_dispenses`.
sup_columns <- c(
    "BEN_CMU_TOP",
    "BEN_AMA_COD",
    "BEN_SEX_COD",
    "BEN_RES_DPT",
    "FLX_DIS_DTD",
    "PRS_ACT_QTE",
    "BSE_REM_MNT",
    "BSE_PRS_NAT",
    "ETE_IND_TAA",
    "ETB_EXE_FIN",
    "ETE_MCO_DDP",
    "PHA_GRD_CND",
    "PHA_PRS_IDE",
    "PHA_DEC_TOP",
    "PHA_DEC_QSU"
)

start_dates <- rep(as.Date("2020-01-01"), 1)
end_dates <- c(
    as.Date("2021-01-01")
)

#
# R-level parallelism cores to test
r_cluster_levels <- c(1, 4, 8)

path2benchmark  <- file.path(
    here::here("inst", "extdata", "benchmark_r_parallelism.csv"))
dir.create(dirname(path2benchmark), recursive = TRUE)
first_iter <- TRUE
for (i in seq_along(start_dates)) {
    start_date <- start_dates[i]
    end_date <- end_dates[i]
    message("Extraction pour la période : ", start_date, " - ", end_date)

    for (r_cluster_cores in r_cluster_levels) {
        conn <- connect_oracle()
        # Format table names
        formatted_study_dates <- glue::glue(
            '{format(start_date, "%Y%m%d")}_{format(end_date, "%Y%m%d")}')

        output_table_name <- glue::glue(
            "dplyr_r_parallel_{r_cluster_cores}_{formatted_study_dates}")
        message("Extraction avec R parallelism : ", r_cluster_cores, " cores")

        # Benchmark with R-level parallelism
        time_0 <- Sys.time()
        extract_drug_erprsf(
            start_date = start_date,
            end_date = end_date,
            atc_cod_starts_with_filter = atc_cod_starts_with_filter,
            cip13_cod_filter = cip13_cod_filter,
            output_table_name = output_table_name,
            sup_columns = sup_columns,
            conn = conn,
            r_cluster_cores = r_cluster_cores
        )
        time_taken <- as.numeric(
            lubridate::as.duration(Sys.time() - time_0), "seconds")

        # Get result count
        n_rows <- DBI::dbGetQuery(
            conn, glue::glue("select count(*) from {output_table_name}"))

        # enregistrement des résultats
        tmp_timing_results <- data.frame(
            start_date = as.character(start_date),
            end_date = as.character(end_date),
            r_cores = r_cluster_cores,
            time_taken_seconds = time_taken,
            n_rows = n_rows[[1]]
        )

        # Drop the temporary table
        on.exit(DBI::dbExecute(conn, glue::glue("DROP TABLE {output_table_name}")))

        # Write results to CSV
        write.table(
            tmp_timing_results,
            path2benchmark,
            append = !first_iter,
            row.names = FALSE,
            col.names = first_iter,
            sep = ","
        )
        first_iter <- FALSE
        conn |> DBI::dbDisconnect()
    }
}
```

# Résultats

```{r, eval=TRUE, fig.size=c(14, 9)}
path2benchmark  <- file.path(
    here::here("inst", "extdata", "benchmark_r_parallelism.csv"))
results <- read.csv(path2benchmark) |>
  dplyr::mutate(
    `Nombre de mois requêtés` = floor(as.numeric(as.Date(end_date) - as.Date(start_date)) / 30),
    r_cores = factor(r_cores)
  )
results |> knitr::kable()
# graph
library(ggplot2)
x_breaks <- results$`Nombre de mois requêtés` |> unique() |> sort()
label_size <- 20
dodge_width <- 4.5

results |>
  ggplot(
    aes(x = `Nombre de mois requêtés`, y = time_taken_seconds, fill = r_cores)) +
  geom_col(position =  position_dodge(width = dodge_width)) +
  geom_text(
    aes(label = round(time_taken_seconds, 0)),
    position = position_dodge(width = dodge_width),
    vjust = -0.5,
    size = 7
  ) +
  scale_x_continuous(breaks = x_breaks) +
  scale_y_continuous(expand = expansion(mult = c(0, 0.1))) +
  scale_fill_discrete() +
  labs(
    x = "Période sur laquelle\n porte l'extraction (mois)",
    y = "Temps d'extraction\n(secondes)",
    fill = "Nombre de sessions R"
  ) +
  theme_minimal() +
  theme(
    text = element_text(size = label_size),
    axis.title = element_text(size = label_size),
    legend.title = element_text(size = label_size),
    legend.text = element_text(size = label_size)
  )
```